【裁判字號】    92,交訴,7
【裁判日期】    920718
【裁判案由】    公共危險等
【裁判全文】
臺灣士林地方法院刑事判決                            九十二年度交訴字第七號
    公  訴  人  臺灣士林地方法院檢察署檢察官
    被      告  乙○○
右列被告因公共危險等案件，經檢察官提起公訴 (九十年度偵字第五二九五號、九十
年度調偵字第三四五號)，本院判決如左：
    主  文
乙○○駕駛動力交通工具肇事，致人受傷而逃逸，處有期徒刑陸月，如易科罰金，以
佰元折算壹日。
被訴服用酒類不能安全駕駛動力交通工具而駕駛部分無罪。
被訴過失傷害罪部分公訴不受理。
    事  實
一、乙○○前於民國九十一年間因犯恐嚇取財罪，經本院九十一年士簡字第二四七號
    判決判處有期徒刑六月，如易科罰金以三百元折算一日，於九十一年八月二十七
    日執行完畢（不構成累犯）。其於民國（下同）九十年四月二十七日晚間十一時
    十分許，在台北縣八里鄉○○村○○路三號之四七「一二三餐廳」內，與友人飲
    用起瓦士洋酒後（案發後所測得酒精濃度值為○‧三八ＭＧ／Ｌ），於同月二十
    八日凌晨二時許，貿然駕駛車牌號碼ＧＩ—三三一八號自小客車，由五股往八里
    方向行駛，行經台北縣八里鄉烏山頭四四號前，以每小時近七十公里行駛，適騎
    士甲○○騎乘之車號ＷＴＴ—四七六號輕型機車，與約七、八名友人所騎乘之數
    量機車在同路段同向行駛，乙○○認為該數量機車擋住其前路，乃相互以言語挑
    釁，告訴人甲○○騎乘機車突自被告小客車左後側欲超車至乙○○車前，因事出
    突然乙○○見狀煞車不及，致甲○○機車擦撞乙○○小客車之左前方保險桿後滑
    倒，造成甲○○頭部外傷、顏面割裂傷、左上眼瞼割裂傷、左手腕扭傷及全身多
    處擦傷等傷害。乙○○因見對方同行之機車數量，害怕下車恐遭不測，即未予理
    會車禍及甲○○受傷之情形，旋即駕車逃逸。嗣經甲○○同行之友人賴誠樺記下
    乙○○所駕駛車輛之號碼報警處理，始循線獲知上情。
二、案經甲○○訴由台北縣警察局蘆洲分局報請臺灣士林地方法院檢察署檢察官偵查
    起訴。
    理  由
壹、有罪部分：
一、訊據被告乙○○固坦承其於右開時、地，駕駛動力交通工具，告訴人甲○○因超
    至其車頭，機車倒地，渠因害怕對方人多而駕車離去等情，惟否認肇事後知情告
    訴人受傷而逃逸，辯稱：告訴人之機車違反規定行駛於內側車道，並自被告車身
    左側超車致碰到被告小客車車頭，因而往前滑倒在地，伊立即將車減速駛到外車
    道，伊小客車並未撞倒告訴人之機車，被告不知告訴人因而受傷云云，經查：被
    告上開車禍後逃逸之情，業據告訴人之朋友即當時同行騎乘另輛機車之證人賴誠
    樺於偵查中證述明確（見台灣士林地方法院檢察署九十年度調偵字第三四五號卷
    第二十六頁），且上述車禍之發生，有道路交通事故調查報告表一份、車損照片
    七幀在卷可稽，再告訴人因本件車禍分別受有前述等傷害，業據告訴人提出馬偕
    紀念醫院之診斷證明書一紙附卷可參，足見被告確實於告訴人撞到其車頭保險桿
    倒地後，逃離現場。再按，刑法第一百八十五條之四之肇事致人死傷逃逸罪，係
    以處罰肇事後逃逸之駕駛人為目的，蓋如駕駛人於事故發生後，隨即駕車逃離現
    場，不僅將使肇事責任認定困難，更可能使受傷之人喪失生命或求償無門，為防
    止被害人死傷之擴大，並促使駕駛人於肇事後能對被害人即時救護，以減少死傷
    ，是該罪之成立祇以行為人有駕駛動力交通工具肇事，致人死傷而逃逸之事實為
    已足，至行為人之肇事有否過失，則非所問。因此，本條所欲規範者乃當事人於
    交通事故發生時（不論其有無故意或過失）違背救護義務，遺棄被害人於不顧之
    逃逸行為。查被告駕駛前開車輛遭告訴人超車撞及其保險桿而肇事後，縱無過失
    ，其仍負不得駛離現場之義務。又告訴人在快速行駛之情形下，撞及被告之小客
    車保險桿而倒地，其顯無不受傷之可能，然被告卻未採取救護或其他必要措施，
    亦未在現場等候處理，竟逕行駕車逃離現場，其有駕駛動力交通工具肇事致人受
    傷而逃逸之犯行，堪予認定，被告所辯不知告訴人受傷，及其對於車禍無過失，
    即無肇事逃逸罪責云云，均不足採。本件事證已臻明確，被告犯行洵堪認定，應
    依法論科。
二、核被告所為，係犯刑法第一百八十五條之四之交通肇事逃逸罪。查被告曾有事實
    欄所載之犯罪科刑執行情形，此有卷附臺灣高等法院被告全國前案記錄表及臺灣
    高等法院檢察署刑案紀錄簡覆表各一份可按。爰審酌其有前科之素行、智識程度
    、肇事逃逸當時之動機、駕車逃逸所生之危害及被告事後已經與告訴人就過失傷
    害部分達成為民事和解賠償損害等其他一切情狀，量處如主文所示之刑，並諭知
    易科罰金之折算標準，以示懲儆。
貳、無罪部分：
一、公訴意旨略以：被告乙○○於九十年四月二十七日下午十一時十分許，在台北縣
    八里鄉○○村○○路三號之四七「一二三餐廳」內，與友人飲用起瓦士洋酒後，
    明知自己已有醉意不能安全駕駛動力交通工具，本應注意不得駕駛汽車，以免影
    響公眾安全，竟於同月二十八日二時許，貿然駕駛車牌號碼ＧＩ—三三一八號自
    小客車，由五股往八里方向行駛，行經台北縣八里鄉烏山頭四四號前，與超速行
    駛之騎士甲○○所騎乘之車號ＷＴＴ—四七六號輕型機車發生擦撞，經警據報前
    往處理，測得其吐氣酒精濃度值為每公升○‧三八毫克，因認被告涉有刑法第一
    百八十五條之三之服用酒類不能安全駕駛動力交通工具而駕駛罪嫌云云。
二、按犯罪事實應依證據認定之，無證據不得推定其犯罪事實；又不能證明被告犯罪
    者，應諭知無罪之判決；刑事訴訟法第一百五十四條及第三百零一條第一項分別
    定有明文。又認定不利於被告之事實，須依積極證據，苟積極證據不足為不利於
    被告事實之認定時，即應為有利於被告之認定，更不必有何有利之證據，最高法
    院三十年上字第八一六號著有判例可資參照。次按，飲酒後吐氣所含酒精濃度須
    達若干，將導致不能安全駕駛汽車？醫學文獻上認吐氣所含酒精濃度達每公升０
    點二五毫克者，有輕度協調功能降低之現象；每公升達０．五毫克者，有反應較
    慢、感覺減低、影響駕駛之現象，有行政院國軍退除役官兵輔導委員會臺北榮民
    總醫院（八八）北總內字第二六八六八號函及附件可按。而吐氣達每公升０．五
    五毫克（０點五五ＭＧ／Ｌ）以上，肇事率為一般正常人之十倍，一般認為已達
    不能安全駕車，作為取締及移送刑事偵辦之標準，亦有法務部八十八年五月十八
    日法八八檢字第００一六六九號函公告可按。惟上述情形，係一般人飲酒後，通
    常會呈現之狀況，倘個人因體質狀況之不同，縱吐氣之酒精含量已達上開標準，
    個人顯現之狀況仍有可能因人而異，是各人酒後是否已達不能安全駕駛之程度，
    仍須從個案之具體事證上加以判斷。
三、本件被告駕車發生上開車禍逃逸後，經警通知到所，於同日凌晨四時五分許施以
    酒精濃度測試結果，其吐氣所含酒精成份達每公升０‧三八毫克，固有酒精濃度
    測定值表影本一紙附卷可稽，惟經員警作測試觀察結果，其當時僅有「查獲、測
    試或訊問過程，嫌疑人有多話情事」之現象，警員並未勾選「夜間駕車，未依規
    定使用燈光，駕駛行為明顯異常」、「轉彎或變換車道未打方向燈或方向燈錯誤
    ，或駛入對向車道、單行道等異常駕駛行為」、「對員警指揮及交通號誌無反應
    或遲緩，駕駛判斷力顯然欠佳」、「車輛行徑偏離車道，時而加速，時而停車，
    顯無法正常操控」、「蛇行駕駛或車身搖擺不定，轉彎半徑過大或不足，操控能
    力欠佳」、「駕駛過程中顯無法正常駕駛」、「直線測試或平衡動作有腳步不穩
    或手腳顫抖」、「查獲後出入車門困難或劃定直線無法正常行走」、「查獲、測
    試或訊問過程中語無倫次、含糊不清、意識模糊、注意力無法集中」、「查獲、
    測試或訊問過程中嘔吐、呆滯木僵、多話、大笑」、「查獲、測試或訊問過程中
    昏睡叫喚不醒、泥醉」等項目，有刑法第一百八十三條之三案件測試觀察紀錄表
    一份在卷可查，被告肇事後經承辦警員實施觀察結果，既未發現何等「不能安全
    駕駛」之具體情形，另參諸本件肇事經過，係告訴人違規於內側車道行駛，並自
    被告汽車左後側超車至被告汽車車頭，事出突然，被告閃避不及，其左前車頭保
    險桿與告訴人之機車相撞，從被告及告訴人所述之肇事經過，亦難認被告有何因
    為酒精之影響不能安全之情形，又被告否認與告訴人等飆車，其雖承認與告訴人
    等互罵，是縱其受酒精之影響而致與人互罵，然據此亦不足否定被告當時之安全
    駕駛能力。是被告酒後駕車雖有不當，應依交通違規處罰，惟無足夠之證據足以
    證明依其個別體質及身體狀況，於案發時不能安全駕駛汽車，是核與刑法第一百
    八十五條之三所定「不能安全駕駛」之犯罪構成要件，究有不合，自難逕認其成
    立「服用酒類不能安全駕駛動力交通工具而駕駛」罪責，揆諸前揭規定及判例，
    應為無罪之諭知。
參、公訴不受理部分：
一、公訴意旨略以：被告駕駛車輛時，應注意車前狀況及兩車並行之間隔，隨時採取
    必要之安全措施，且依當時路狀，又無不能注意之情形，竟疏不注意為之，與甲
    ○○所騎乘之機車發生擦撞，造成甲○○頭部外傷、顏面割裂傷、左上眼瞼割裂
    傷、左手腕扭傷及全身多處擦傷等傷害，因認被告涉犯刑法第二百八十四條第一
    項之過失傷害罪。
二、按告訴乃論之罪，告訴人於第一審辯論終結前得撤回其告訴，又告訴經撤回者，
    應諭知不受理之判決，刑事訴訟法第二百三十八條第一項、第三百零三條第三款
    定有明文。查本件告訴人甲○○告訴被告過失傷害案件，起訴書認係觸犯刑法第
    二百八十四條第一項之罪，依同法第二百八十七條前段之規定，須告訴乃論，為
    告訴乃論之罪。被告被訴過失傷害部分業據告訴人甲○○於九十二年六月十日具
    狀撤回告訴，是此部分自應諭知不受理之判決。
據上論斷，應依刑事訴訟法第第二百九十九條第一項前段、三百零一條第一項、第三
百零三條第三款，刑法第一百八十五條之四、第四十一條第一項，罰金罰鍰提高標準
條例第二條，判決如主文。
本案經檢察官楊秀枝到庭執行職務
中    華    民    國      九十二      年      七      月      十八      日
                                  臺灣士林地方法院刑事第四庭
                                      法  官  趙  文  卿
右正本證明與原本無異。
如不服本判決，應於判決送達後十日內，向本院提出上訴狀。
                                      書記官  劉  政  惠
中    華    民    國      九十二      年      七      月    二十五      日
附錄本判決論罪科刑依據之法條：
中華民國刑法第一百八十五條之四
駕駛動力交通工具肇事，致人死傷而逃逸者，處六月以上五年以下有期徒刑。


司法院資訊處製作；財團法人民間司法改革基金會備份。
